臺灣高等法院臺南分院刑事判決　　　　100年度上訴字第987號
上　訴　人
即　被　告　陳彥璁
上列上訴人因毒品危害防制條例案件，不服臺灣臺南地方法院
100年度訴字第977號中華民國100年8月30日第一審判決（起訴
案號：臺灣臺南地方法院檢察署100年度撤緩毒偵字第99號），
提起上訴，本院判決如下：
    主  文
上訴駁回。
    事  實
一、陳彥璁前因施用毒品案件，經臺灣臺南地方法院以92年度毒
    聲字第1618號裁定送觀察、勒戒後，認無繼續施用毒品之傾
    向，於民國92年10月9日釋放出所，經臺灣臺南地方法院檢
    察署檢察官於92年10月9日以92年度毒偵字第1667號為不起
    訴處分確定。復因施用毒品案件，經臺灣臺南地方法院以95
    年度訴字第1205號判處有期徒刑10月確定，嗣經減刑為有期
    徒刑5月確定，於96年7月16日執行完畢出監（構成累犯）。
    又因施用毒品案件，經臺灣臺南地方法院以96年度訴字第17
    79號判處有期徒刑1年確定；再因施用毒品案件，經臺灣臺
    南地方法院以97年度訴字第1293號判處有期徒刑4月、10月
    ，並定應執行有期徒刑1年確定，上開2罪接續執行，於99年
    3月23日縮刑假釋出監，於99年5月7日始縮刑期滿，詎陳彥
    璁仍未戒除毒癮，於上開假釋期間中，竟基於施用第1級毒
    品海洛因之犯意，於99年3月31日下午3時許，在位於臺南市
    ○○區○○路2段675號之龍成飯店222號房內，以針筒內注
    射方式，非法施用海洛因1次。嗣員警於99年3月31日晚間11
    時許，在上開龍成飯店門口，因陳彥璁行跡可疑予以攔檢盤
    查，於99年4月1日凌晨零時30分許，徵得陳彥璁同意採集其
    尿液送驗，檢驗結果呈現嗎啡之陽性反應，始查悉上情。
二、案經臺南市政府警察局第二分局報請臺灣臺南地方法院檢察
    署檢察官提起公訴。
    理  由
壹、證據能力方面
    按被告以外之人於審判外之陳述，雖不符合刑事訴訟法規定
    傳聞證據得為證據之例外規定，而經當事人於審判程序同意
    作為證據，法院審酌該言詞陳述或書面陳述作成時之情況，
    認為適當者，亦得為證據。當事人、代理人或辯護人於法院
    調查證據時，知有刑事訴訟法第159條第1項不得為證據之情
    形，而未於言詞辯論終結前聲明異議者，視為有前項之同意
    ，刑事訴訟法第159條之5亦有明文。本案判決引用具傳聞性
    質之供述及非供述證據，經被告、辯護人、檢察官於準備程
    序表示同意作為證據（見本院卷第43頁），於言詞辯論期日
    均表示無意見（見本院卷第86頁），迄至言詞辯論終結前均
    未聲明異議，視為同意作為證據，本院審酌該等證據之取得
    過程並無瑕疵，與本案待證事實間復具有相當之關聯性，應
    認具有證據能力，而得採為證據。
貳、認定犯罪事實所憑之證據及理由
一、上開犯罪事實，業據被告於警詢、偵訊、原審及本院審理中
    坦承不諱，且其於99年4月1日凌晨零時30分許警詢時採取之
    尿液，經以酵素免疫分析法（EIA）初步篩檢，及以氣相層
    析質譜法（GC/MS）確認檢驗鑑定結果，確呈嗎啡陽性反應
    等情，有勘察採尿同意書、送驗尿液年籍對照表、長榮大學
    確認報告在卷可資佐證（見偵卷第6、7、10頁）；按施用海
    洛因後，經人體之水解代謝作用，呈嗎啡陽性反應；依上開
    調查證據之結果，足認被告自白其於99年3月31日下午3時許
    施用海洛因與事實相符，堪可採信，被告施用第一級毒品海
    洛因犯行明確，應依法論科。
二、按92年7月9日修正公布、93年1月9日施行之毒品危害防制條
    例第20條、第23條將施用毒品之刑事處遇程序，區分為「初
    犯」及「5年內再犯」、「5年後再犯」；依其立法理由之說
    明：「初犯」，經觀察、勒戒或強制戒治後，應為不起訴處
    分或不付審理之裁定，經觀察、勒戒或強制戒治執行完畢釋
    放後，「5年內再犯」者，因其再犯率甚高，原實施之觀察
    、勒戒及強制戒治既已無法收其實效，爰依法追訴或裁定交
    付審理，至於經觀察、勒戒或強制戒治執行完畢釋放後，「
    5年後再犯」者，前所實施之觀察、勒戒或強制戒治已足以
    遮斷其施用毒品之毒癮，為期自新及協助其斷除毒癮，仍適
    用「初犯」規定，先經觀察、勒戒或強制戒治之程序。從而
    依修正後之規定，僅限於「初犯」及「5年後再犯」2種情形
    ，始應先經觀察、勒戒或強制戒治程序；倘被告於5年內已
    再犯，經依法追訴處罰，縱其第3次（或第3次以上）再度施
    用毒品之時間，在初犯經觀察、勒戒或強制戒治執行完畢釋
    放5年以後，已不合於「5年後再犯」之規定，且因已於「5
    年內再犯」，顯見其再犯率甚高，原實施觀察、勒戒或強制
    戒治，已無法收其實效，即應依該條例第10條處罰，至第3
    次（或第3次以上）施用毒品之時間，是否宜有期間限制？
    以多久為適宜？則分屬刑事政策、專門醫學之範圍，非審判
    機關所能決定，有待循立法途徑解決（最高法院95年5月9日
    95年度第7次刑事庭會議決議、97年9月9日97年度第5次刑事
    庭會議決議意旨參照）。被告前因施用毒品案件，經臺灣臺
    南地方法院以92年度毒聲字第1618號裁定送觀察、勒戒後，
    認無繼續施用毒品之傾向，於92年10月9日釋放出所，由臺
    灣臺南地方法院檢察署檢察官於民國92年10月9日以92年度
    毒偵字第1667號為不起訴處分確定。復因施用毒品案件，經
    臺灣臺南地方法院以95年度訴字第1205號判處有期徒刑10月
    確定，嗣經減刑為有期徒刑5月確定，又因施用毒品案件，
    經臺灣臺南地方法院以96年度訴字第1779號判處有期徒刑1
    年確定；再因施用毒品案件，經臺灣臺南地方法院以97年度
    訴字第1293號判處有期徒刑4月、10月，並定應執行有期徒
    刑1年確定，此有臺灣高等法院被告前案紀錄表在卷可憑。
    被告因施用毒品案件，經觀察、勒戒執行完畢後於92年10月
    9日釋放出所，5年內再犯另案施用毒品案件，經依法追訴處
    罰，依上開說明，其本案施用毒品罪，即非屬毒品危害防制
    條例第20條第3項所規定之「5年後再犯」之情形，揆諸上開
    最高法院決議及裁判意旨，應依毒品危害防制條例第23條第
    2項，依法追訴處罰。
三、被告辯稱其於緩起訴處分期間，因病而不克於100年4月14日
    、100年5月19日前往採尿，希能繼續依緩起訴處分附帶之命
    令，按時服用替代毒品美沙酮（METHADONE），並提出就醫
    證明為證（見本院卷第46-47頁）乙節，按被告於緩起訴期
    間內，有違背第253條之2第1項各款之應遵守或履行事項者
    ，檢察官得依職權撤銷原處分，繼續偵查或起訴；刑事訴訟
    法第253條之3第1項定有明文。經查，本案前經檢察官於99
    年11月30日以99年度毒偵字第1946號為緩起訴處分並附帶應
    履行必要命令，應於2年緩起訴期間內遵守及履行下列事項
    1.須至該署指定之戒癮治療機構，依該院之毒品病患減害替
    代療法計畫，按時服用替代毒品美沙酮（METHADONE）至無
    繼續服用之必要為止，期間最長為1年。2.遵守戒癮治療機
    構之指定日期，前往接受藥物治療、心理治療或社會復健治
    療。3.隨時依該署觀護人指定之日期採尿檢驗。惟被告因未
    依該署觀護人指定之日期100年2月10日、100年3月1日、100
    年4月14日、100年5月19日採尿檢驗，經檢察官於100年6月
    13日以100年度撤緩字第236號撤銷前開緩起訴處分，被告不
    服聲請再議，經臺灣高等法院臺南分院檢察署以100年度上
    聲議字第773號駁回其再議之聲請，復經檢察官以100年度撤
    緩毒偵字第99號提起公訴，此有99年度毒偵字第1946號緩起
    訴處分書、100年度撤緩字第236號撤銷緩起訴處分書、100
    年度上聲議字第773號處分書、100年度撤緩毒偵字第99號起
    訴書附卷可憑。被告提出之就醫證明，其所患疾病係「背痛
    」，衡情並無不能如期向觀護人報到採尿檢驗之情事，縱被
    告確不能如期報到，亦應於事後依規定向觀護人請假，惟被
    告非僅於100年4月14日、100年5月19日未如期報到，且早於
    100年2月10日、100年3月1日已有2次未報到，是被告前開辯
    稱其因病不克前往云云，實乏所據，檢察官所為撤銷緩起訴
    處分及駁回再議之聲請，於法相合，被告自無從再依緩起訴
    處分附帶按時服用替代毒品美沙酮（METHADONE）命令之適
    用。
四、被告另辯稱其已自費至醫院服用美沙酮戒除毒癮，已具悔意
    ，請求繼續使其採用美沙酮治療乙節，按毒品危害防制條例
    第21條規定：犯毒品危害防制條例第10條之罪者，於犯罪未
    發覺前，自動向行政院衛生署指定之醫療機構請求治療，而
    於治療中經查獲之被告，應由檢察官為不起訴之處分，所謂
    「依前項規定治療中經查獲」，係指依該條第1項規定，犯
    同條例第10條之罪者，於犯罪未發覺前，自動向行政院衛生
    署指定之醫療機構請求治療，而於治療中始經查獲該項未發
    覺之犯罪而言，於治療中再犯施用毒品之罪而被查獲者，並
    不包括在內。又按毒品危害防制條例第21條係鼓勵施用毒品
    者，在未被查獲前，主動向醫療機構請求使用合法藥物取代
    及減輕對毒品依賴之治療方式，代替由刑事司法程序之觀察
    勒戒、強制戒治，達到戒斷毒癮之目的。故對治療中被查獲
    者予以寬典，顯係指於請求治療前之施用行為，並非指凡在
    治療中又繼續施用毒品之行為，均有該條之適用，否則一面
    自動向醫療機構請求治療戒除毒癮，另在治療期間又恣意施
    用毒品，如遭查獲則以同條例第21條第2項規定藉資免責，
    顯非立法本意；又因該條第2項係規定「依前項規定治療中
    經查獲之被告」，而同條第1項規定是指犯罪未發覺前請求
    治療之該次犯罪，從而該條第2項但書所指「但以一次為限
    」，依法條之文意，應認犯罪未發覺前請求治療，於治療中
    被查獲治療前所犯該次施用毒品犯行，可依該條第2項為不
    起訴處分或不付審理之裁定，但以一次為限，嗣後如再行施
    用毒品，即不得因於未被發覺前請求治療，於治療中被查獲
    治療前之該次施用毒品犯行，而得援用該條第2項為不起訴
    處分或不付審理之裁定（最高法院97年度台上字第1893號、
    99年度台上字第961號判決意旨參照）。本案被告係因行跡
    可疑經警予以攔檢盤查，於徵得被告之同意採集其尿液送驗
    後，始悉其施用海洛因之犯行，前經檢察官為緩起訴處分，
    惟被告於緩起訴期間內，違背刑事訴訟法第253條之2第1項
    應遵守或履行事項者，經檢察官撤銷原處分，予以起訴，已
    如前述，依前揭說明，被告並無毒品危害防制條例第21條第
    2項不付審理裁定之適用，其請求繼續使其採用美沙酮治療
    云云，即非有據。
五、被告另辯稱其已於原審認罪，並經法官、檢察官及被告依協
    商程序，同意判處被告有期徒刑10月，惟原判決竟判處被告
    有期徒刑1年，徒增有期徒刑2月乙節，經查：本院當庭勘驗
    原審99年8月19日審判期日開庭錄音結果：法官於被告認罪
    後，告知進行簡式審判程序，並經檢察官求處有期徒刑1年
    ，被告請求從輕量刑，法官告以被告其先前所犯施用毒品案
    件曾判處有期徒刑10月及1年，本案刑度大概會在此範圍內
    等情，此有本院勘驗筆錄附卷可憑（見本院卷第34-37頁）
    ，是原審並未依刑事訴訟法第455條之2適用協商程序，堪可
    認定，被告前開辯解，亦不可採。
參、論罪科刑：
  (一)核被告所為，係犯毒品危害防制條例第10條第1項之施用第
    一級毒品罪之罪。被告施用第一級毒品前後持有第一級毒品
    海洛因之低度行為，應為施用第一級毒品海洛因之高度行為
    所吸收，不另論罪。
  (二)被告因施用毒品案件，經臺灣臺南地方法院以95年度訴字第
    1205號判處有期徒刑10月確定，嗣經減刑為有期徒刑5月確
    定，於96年7月16日執行完畢出監，此有臺灣高等法院被告
    前案紀錄表在卷可按（見本院卷第14-17頁），其於受徒刑
    之執行完畢，5年以內故意再犯本案有期徒刑以上之罪，為
    累犯，應依刑法第47條第1項規定加重其刑。
肆、上訴駁回之理由
    原審以被告罪證明確，因予適用毒品危害防制條例第10條第
    1項、第11條前段、第47條第1項之規定，並說明：審酌被告
    有多次施用毒品前案紀錄，竟無視於毒品對於自身健康之戕
    害，及國家對於杜絕毒品犯罪之禁令，猶施用毒品不輟，再
    為本案施用毒品犯行，惟念及其吸毒係戕害自己身心之行為
    ，對於他人生命、身體、財產等法益尚無明顯而重大之實害
    ，及被告職業工、家庭狀況、犯後坦犯行，及檢察官具體求
    刑有期徒刑1年，尚屬允當等一切情狀，量處有期徒刑1年。
    本院經核原判決認事用法，均無不合，量刑亦屬妥適。上訴
    意旨以被告於緩起訴期間因病不克按期前往採尿，惟其已接
    受美沙酮治療戒除毒癮，求為繼續接受美沙酮治療云云，指
    摘原判決不當，為無理由，應予駁回。
據上論結，應依刑事訴訟法第368條，判決如主文。
本案經檢察官劉得鉦到庭執行職務。
中    華    民    國   100    年    12    月    8     日
                  刑事第二庭    審判長法  官  葉居正
                                      法  官  陳欽賢
                                      法  官  張桂美
以上正本證明與原本無異。
如不服本判決應於收受送達後10日內向本院提出上訴書狀，其未
敘述上訴理由者，並得於提起上訴後10日內向本院補提理由書（
均須按他造當事人之人數附繕本）「切勿逕送上級法院」。
                                      書記官  魏芝雯
中    華    民    國   100    年    12    月    8     日
附錄法條
毒品危害防制條例第10條第1項
施用第一級毒品者，處 6 月以上 5 年以下有期徒刑。